【裁判字號】    95,交上訴,159
【裁判日期】    951226
【裁判案由】    公共危險等
【裁判全文】
臺灣高等法院刑事判決               95年度交上訴字第159號
上  訴  人
即  被  告  甲○○
上列上訴人因公共危險等案件，不服臺灣板橋地方法院95年度交
訴字第54號，中華民國95年9月12日第一審判決（起訴案號：臺
灣板橋地方法院檢察署95年度偵字第9481號），提起上訴，本院
判決如下：
    主  文
原判決關於過失致人於死、肇事致人死傷逃逸部分撤銷。
甲○○犯過失致人於死罪，處有期徒刑拾月；又犯肇事致人死傷
逃逸罪，處有期徒刑捌月。
其他上訴駁回。
前開第二項所處有期徒刑拾月、捌月，與上訴駁回部分所處有期
徒刑伍月，應執行有期徒刑壹年陸月。
    事  實
一、甲○○於民國95年4月8日晚間，在臺北縣蘆洲市○○路黃昏
    市場，飲用酒類後，已不能安全駕駛動力交通工具（未達心
    神喪失或精神耗弱程度），竟仍於同日晚間10時30分許，駕
    駛車牌號碼2G-3671自用小貨車，由蘆洲市○○路出發返家
    ，沿長安街274巷往長安街方向行駛，於行經長安街274巷1
    號前，應注意遵守95年6月30日修正發布前道路交通安全規
    則第114條第2款汽車駕駛人飲用酒類後其吐氣所含酒精濃度
    超過每公升0.25毫克以上，不得駕車，及第94條第3項汽車
    駕駛人應注意車前狀況，並隨時採取必要之安全措施之規定
    ，而依當時夜間有照明、路面乾燥、無缺陷、道路無障礙物
    、視距良好等情形，並無不能注意之情事，竟疏未注意，貿
    然酒後駕車前行，而自後追撞同向李寶雲所騎乘，後座搭載
    其子許富翔之車牌號碼RZE-020輕型機車，致李寶雲、許富
    翔人車倒地。詎甲○○明知駕駛車輛肇事，並未停車救助受
    傷倒地之李寶雲、許富翔，反而駛離現場逃逸，返回其同市
    ○○路174巷22號3樓住家。經警於同日晚間10時30分許，依
    目擊路人所提供肇事車輛車牌號碼，循線前往甲○○家中查
    獲，即於同日晚間11時32分許，對甲○○實施呼氣酒精濃度
    檢測，測得其呼氣酒精濃度高達每公升0.99毫升。李寶雲、
    許富翔經送醫急救，李寶雲受有左脛骨粉碎性骨折、右側肩
    峰鎖骨關節脫臼、合併多處擦挫傷及骨盤骨折之傷害，倖免
    於難；許富翔則顱骨骨折，頭、胸、腹部及四肢多重鈍挫傷
    ，於同日晚間11時27分許，傷重不治死亡。
二、案經李寶雲及許富翔之父乙○○訴由臺北縣政府警察局蘆洲
    分局報請臺灣板橋地方法院檢察署檢察官偵查起訴。
    理  由
一、卷附交通事故調查報告表(一)(二)、臺北縣政府警察局蘆洲分局
    交通分隊處理道路交通事故現場測繪草圖、道路交通事故現
    場圖、汽機車駕駛人酒後生理協調平衡檢測記錄表、新光吳
    火獅紀念醫院甲種、乙種診斷證明書影本（見相驗卷第12至
    第16頁、第18頁、第29頁、第68、69頁），雖屬被告以外之
    人於審判外之陳述，然當事人於法院調查證據時，未於言詞
    辯論終結前聲明異議，本院審酌該書面陳述作成時之情況，
    認為適當，依刑事訴訟法第159條之5規定，得為證據，合先
    敘明。
二、前揭上訴人即被告甲○○不能安全駕駛動力交通工具、過失
    致人於死、過失傷害人及肇事致人死傷逃逸之事實，有(一)臺
    北縣政府警察局蘆洲分局道路交通事故當事人酒精測定紀錄
    表（受測人甲○○、測定時間95年4月8日23時32分、測定值
    呼氣酒精濃度每公升0.99毫克），在卷可稽（見相驗卷第16
    頁）。(二)交通事故調查報告表(一)(二)、臺北縣政府警察局蘆洲
    分局交通分隊處理道路交通事故現場測繪草圖、道路交通事
    故現場圖、汽機車駕駛人酒後生理協調平衡檢測記錄表（見
    相驗卷第12至第16頁、第29頁），及事故現場、車損照片、
    現場監視錄影翻拍照片（見相驗卷第19頁至第24頁、第41頁
    至第46頁），附卷可按。(三)被害人李寶雲受有左脛骨粉碎性
    骨折、右側肩峰鎖骨關節脫臼、合併多處擦挫傷及骨盤骨折
    之傷害；被害人許富翔則顱骨骨折，頭、胸、腹部及四肢多
    重鈍挫傷，於同日晚間11時27分許，傷重不治死亡等情，有
    新光吳光獅紀念醫院甲種、乙種診斷證明書（見相驗卷第18
    、68、69頁），附卷可證。被害人許富翔死亡原因為交通事
    故致多重鈍挫傷於頭、胸、腹部及四肢，因顱骨骨折死亡等
    情，經臺灣板橋地方法院檢察署檢察官督同法醫師相驗，及
    經法務部法醫研究所鑑定明確，分別製有勘驗筆錄、驗斷書
    、相驗屍體證明書及法務部法醫研究所95年7月4日法醫研究
    所（95）醫鑑字第0798號鑑定書（見相驗卷第55頁至第63頁
    、第163頁至第169頁），在卷足憑。(四)證人丁逸心於檢察官
    訊問時結證：肇事者於上揭時、地撞到機車，未停車，還加
    速開走；證人鄭永煌於檢察官訊問時結證：我看到肇事者要
    離開，我大聲喊「不要跑」，他不理我，踩油門加速駛離，
    駛出巷子就左轉，我追到巷口，他左轉逆向加速逃逸各等語
    （見相驗卷第51頁至第54頁）。(五)被告於警詢、檢察官訊問
    及原審均供述其有酒後駕駛車輛肇事，未停車處理，逕行駛
    離情節（見相驗卷第6、7頁、偵查卷第59、60頁）。被告於
    本院除供述其有上開情事外，並坦承其有肇事逃逸犯行（見
    本院卷第16、27頁）。(六)以被告所駕駛車輛前擋風玻璃破裂
    面積甚廣，被害人李寶雲所騎乘機車損壞嚴重（見相驗卷第
    21、22頁），造成被害人1死、1傷等情，足認撞擊頗為猛烈
    ，又徵以證人丁逸心、鄭永煌所證被告加速駛離，及左轉逆
    向行駛離開情節，足徵被告明知肇事致人死傷仍逃逸，即有
    肇事逃逸故意。
三、按汽車駕駛人應注意車前狀況，並隨時採取必要之安全措施
    ；汽車駕駛人飲用酒類後其吐氣所含酒精濃度超過每公升0.
    25毫克以上，不得駕車，95年6月30日修正發布前道路交通
    安全規則第94條第3項、第114條第2款定有明文。被告應注
    意遵守上開規定，而依當時夜間有照明、路面乾燥、無缺陷
    、道路無障礙物、視距良好等情形，並無不能注意情事，竟
    疏未注意，貿然酒後駕車，自後追撞同向李寶雲所騎乘機車
    ，其於本件車禍，有過失責任，至堪認定。本件事證明確，
    被告犯行堪以認定，應依法論科。
四、被告行為後，刑法施行法於95年6月14日修正公布增訂第1條
    之1，95年7月1日施行，將刑法分則編所定罰金之貨幣單位
    均改為新臺幣，並將罰金數額分別提高為30倍或3倍，而94
    年2月2日修正公布，95年7月1日施行前刑法第33條第5款規
    定，罰金刑為銀元1元即新臺幣3元以上，修正後規定為新臺
    幣1千元以上，比較結果，其法定刑有罰金刑之刑法第185之
    3 、第276條第1項、第284條第1項前段，以修正前規定有利
    於被告，依刑法第2條第1項規定，應適用修正前規定。核被
    告所為，係犯修正前刑法第185條之3之不能安全駕駛動力交
    通工具罪、第276條第1項之過失致人於死罪、第284條第1項
    前段之過失傷害罪，及刑法第185條之4之肇事致人死傷逃逸
    罪。被告飲酒後呼氣酒精濃度高達每公升0.99毫升，應認其
    已達酒醉程度，其酒醉駕車因而致人受傷、死亡，就所犯刑
    法第276條第1項之過失致人於死罪，及第284條第1項前段之
    過失傷害罪，均應依道路交通管理處罰條例第86條第1項規
    定，加重其刑。被告1過失行為，犯刑法第276條第1項之過
    失致人於死罪及第284條第1項前段之過失傷害罪，應依刑法
    第55條規定從較重之過失致人於死罪處斷。又被告所犯上開
    3罪，犯意各別，行為互異，應分論併罰。
五、原審就被告犯過失致人於死罪及肇事致人死傷逃逸罪部分，
    認為罪證明確，據以論罪科刑，固非無見。惟被告已於原審
    辯論終結後之95年9月4日與告訴人李寶雲、乙○○成立調解
    ，被告願意賠償告訴人新臺幣（下同）150萬元，並當場給
    付70萬元，餘款分期給付，有調解書影本在卷可憑（見原審
    卷第55頁）。被告除按期付款外，並於95年11月23日1次給
    付20萬元，有匯款單影本在卷可按（見本院卷第29頁）。原
    判決於量刑時未及審酌上情，尚有未合。被告上訴意旨以原
    判決關於過失致人於死罪、肇事致人死傷逃逸罪部分，量刑
    過重為由，提起上訴，指摘原判決該部分為不當，雖無理由
    ，惟原判決關於過失致人於死罪、肇事致人死傷逃逸罪部分
    既有上開可議之處，即屬無可維持，本院應予撤銷改判。
六、本院審酌被告枉顧公眾安全，於飲酒嚴重過量後仍駕駛車輛
    ，肇事造成被害人1死1傷，家庭破碎，犯罪所生之損害鉅大
    。被告於嚴重肇事後，竟未能誠實以對，立即下車救護傷患
    ，反而加速逃逸，惡性非輕，及審酌被告犯罪後已與告訴人
    李寶雲、乙○○成立調解，賠償金錢，犯罪後態度尚可，暨
    被告之素行、智識程度等一切情狀，就所犯過失致人於死罪
    ，量處有期徒刑10月；肇事致人死傷逃逸罪，量處有期徒刑
    8月。
七、原審就被告所犯不能安全駕駛動力交通工具罪部分，認定被
    告罪證明確，引用修正前刑法第185條之3規定，並審酌被告
    枉顧飲酒駕車之高度危險性，及對公眾安全之不良影響，暨
    犯罪後態度等一切情狀，量處被告有期徒刑5月。經核認事
    用法，均無不合，量刑亦稱妥適。被告以原判決該部分量刑
    過重為由，提起上訴，惟修正前刑法第185條之3之法定本刑
    為1年以下有期徒刑、拘役或銀元3萬元以下罰金，以被告飲
    酒後呼氣酒精濃度高達每公升0.99毫升，原判決量處有期徒
    刑5月，並無量刑過重可言。被告此部分上訴，為無理由，
    應予駁回。
八、94年2月2日修正公布，95年7月1日施行前刑法第51條第5款
    規定：「數罪併罰，分別宣告其罪之刑，宣告多數有期徒刑
    者，於各刑中之最長期以上，各刑合併之刑期以下，定其刑
    期。但不得逾二十年。」修正後規定：「數罪併罰，分別宣
    告其罪之刑，宣告多數有期徒刑者，於各刑中之最長期以上
    ，各刑合併之刑期以下，定其刑期。但不得逾三十年。」比
    較結果，修正後規定，並未有利於行為人，依刑法第2條第1
    項規定，仍應適用修正前規定，定其應執行之刑。被告所犯
    上開3罪，均係刑法修正前所犯，爰依修正前刑法第51條第5
    款規定，就被告犯過失致人於死罪所處有期徒刑10月、肇事
    致人死傷逃逸罪所處有期徒刑8月，與駁回上訴部分所處有
    期徒刑5月，定其應執行刑為有期徒刑1年6月。
據上論斷，應依刑事訴訟法第369條第1項前段、第368條、第364
條、第299條第1項前段，刑法第2條第1項前段、第185條之4、第
55條、修正前刑法第276條第1項、第284條第1項前段、第185條
之3、第51條第5款，道路交通管理處罰條例第86條第1項，罰金
罰鍰提高標準條例第1條前段，判決如主文。
本案經檢察官許睦坪到庭執行職務。
中    華    民    國    95    年    12    月    26    日
                  刑事第十三庭審判長法  官  曾德水
                                    法  官  王炳梁
                                    法  官  李錦樑
以上正本證明與原本無異。
不能安全駕駛動力交通工具罪、過失致人於死罪部分，不得上訴
。
肇事致人死傷逃逸罪部分，如不服本判決，應於收受送達後10
日內向本院提出上訴書狀，其未敘述上訴之理由者並得於提起上
訴後10日內向本院補提理由書（均須按他造當事人之人數附繕本
）。
                                    書記官  吳金來
中    華    民    國    95    年    12    月    26    日
附錄：本案論罪科刑法條全文：
修正前刑法第185之3。
（重大違背義務致交通危險罪）
服用毒品、麻醉藥品、酒類或其他相類之物，不能安全駕駛動力
交通工具而駕駛者，處1年以下有期徒刑、拘役或3萬元以下罰金
。
刑法第276條第1項。
（過失致死罪）
因過失致人於死者，處 2 年以下有期徒刑、拘役或 2 千元以下
罰金。
刑法第284條第1項前段。
中華民國刑法第284條
（過失傷害罪）
因過失傷害人者，處 6 月以下有期徒刑、拘役或 5 百元以下罰
金，致重傷者，處1年以下有期徒刑、拘役或5百元以下罰金。
刑法第185條之4。
（肇事遺棄罪）
駕駛動力交通工具肇事，致人死傷而逃逸者，處 6 月以上 5 年
以下有期徒刑。


司法院資訊處製作；財團法人民間司法改革基金會備份。
